臺灣屏東地方法院交通事件裁定　　　　　　　　　　九十三年度交聲字第一六二號
　　異　議　人
　　即受處分人　乙○○
　　　　　　　　甲○○　男　十.
右列異議人等因違反道路交通管理處罰條例案件，對於交通部公路總局屏東監理站九
十三年八月十七日所為之處分（屏監違字第裁八二─Ｖ00000000號、屏監違
字第裁八二─Ｖ00000000號），聲明異議，本院裁定如左：
    主  文
交通部公路總局屏東監理站所為之屏監違字第裁八二—Ｖ00000000號、屏監
違字第裁八二—Ｖ00000000號處分均撤銷。
乙○○關於機器腳踏車駕駛人未依規定戴安全帽部分，處罰鍰新臺幣伍佰元。
    理  由
一、異議意旨略以：異議人乙○○於民國九十三年七月十日二十三時三十分許，駕駛
    車牌號碼ＯＯＬ─八五五號重型機車，並搭載異議人甲○○，由屏東縣萬丹鄉往
    屏東市方向以時速四十公里之速度行駛，途經屏東市○○○路段（即要入屏東市
    棒球場前），發現一群騎機車之男女急駛而過，惟異議人等仍依自己之速度行駛
    。異議人乙○○於九十三年七月二十三日於警察局看完蒐證錄影帶，方知那群男
    後方，並無競駛之情事，屏東縣警察局交通隊警員竟以「二輛以上汽車共同在道
    路上競駛」為由開單告發，交通部公路總局屏東監理站並據以裁處罰鍰新臺幣（
    下同）三萬五百元、吊銷駕駛執照、三年內禁止考領駕照及吊扣汽車牌照三個月
    ，顯有違誤，爰依法聲明異議，請求撤銷原處分等語。
二、按所謂「競」者，有「並逐」、「爭逐」之意思，道路交通管理處罰條例第四十
    三條第三項規定「二輛以上之汽車共同在道路上競駛」，依該條文文義解釋，自
    指二輛以上之汽車共同在道路上追逐或併排爭駛而言，是行為人駕駛汽車如未為
    上述競駛之行為，自無構成該條項違規之餘地。
三、經查：
(一)、異議人乙○○於九十三年七月十日二十三時三十分許，駕駛車牌號碼ＯＯＬ─八
　　五五號重型機車並搭載異議人甲○○，行經屏東市○○○路段，經警方以「二輛
　　以上汽車共同在道路上競駛」及「機器腳踏車駕駛人未依規定戴安全帽者」為由
　　開單告發，嗣交通部公路總局屏東監理站於同年八月十七日，依道路交通管理處
　　罰條例第三十一條第六項、第四十三條第三項、第四項及同條例第六十七條第二
　　項之規定，以屏監違字第裁八二─Ｖ00000000號、屏監違字第裁八二─
　　Ｖ00000000號裁決書，對異議人乙○○裁處罰鍰三萬五百元、吊銷駕駛
　　執照、三年內禁止考領駕駛執照並對異議人甲○○吊扣汽車牌照三個月等情，業
　　經異議人等供明在卷，核與證人即本件錄影舉證員警林大源供述之情節相符，並
　　有屏東縣警察局舉發違反道路交通管理事件通知單二紙及交通部公路總局屏東監
　　理站違反道路交通管理事件裁決書二紙附卷可佐。
(二)、異議人乙○○於九十三年七月十日二十三時三十分許，駕駛車牌號碼ＯＯＬ─八
　　五五號重型機車，搭載異議人甲○○，行經屏東市○○○路段，未依規定戴安全
　　帽之事實，業經異議人乙○○供承在卷，是此部分之事實應可認定。
(三)、就本件事發當時之過程，證人林大源於本院審理時證稱：「（法官問：如何認定
　　他們有競駛？）當時我們是從屏東市○○○路往屏東市區方向發現約有十餘部機
　　車併排行駛，我們即尾隨跟監錄影，錄完影後回到隊部轉成ＶＣＤ利用電腦定格
　　，查詢車牌車主，再傳訊車主說明當天晚上該部機車係由何人所駕駛。」、「（
　　是否有傳訊異議人甲○○說明？）有，異議人甲○○說當天是由異議人乙○○所
　　駕駛，並且互相搭載。」、「（是否有與異議人乙○○、甲○○共同看過取締之
　　ＶＣＤ？）有。」、「（看過ＶＣＤ之後，異議人等有無表示意見？）有，他們
　　說他們沒有飆車，只是併排停在紅綠燈那裡。就我們舉發單位來說，本件我們同
　　意撤銷舉發。」等語，並未供述見聞異議人等駕駛機車與其他機車前後追逐或併
　　排爭駛之情形，故異議人是否有競駛之行為，已有可疑。
(四)、本院勘驗九十三年七月十日蒐證錄影光碟之結果：
１、警方所拍攝之機車共有六、七部左右，於屏東市○○○路段出發時，係以個別且
    非快速方式行駛於右側機車道，無併排行駛情形，至復興南路與自由路之路口時
    ，適遇紅燈，其等並均停車等待，且異議人乙○○駕駛之機車隨後始至該處停等
    紅燈，並與前開數部機車相隔一段距離而無與之交談情形。
２、經過上述之紅綠燈後，騎上陸橋時，上開機車亦均行駛於右方機車道，且駕駛人
    時有轉頭與旁車駕駛人攀談之情形。
３、經過上開陸橋後，有機車闖越紅燈，且偶有後車超越前車情形，而在前之機車時
    有回頭等候後車之情形，但均非異議人乙○○所駕駛車牌號碼ＯＯＬ─八五五號
　  之重型機車，。
(五)、準此，由證人所述及本院勘驗蒐證錄影光碟結果，並未發現異議人等駕駛機車與
    其他車輛競駛之事實，異議人等辯稱並無競駛之行為等語，應與事實相符，應值
    採信。
四、綜上所述，交通部公路總局屏東監理站認定異議人乙○○未戴安全帽之違規事項
    ，雖無不合，惟認定異議人乙○○有「二輛以上汽車共同在道路上競駛」之違規
    事項，併依道路交通管理處罰條例第三十一條第六項規定、第四十三條第三項、
    第六十七條第二項之規定，對異議人乙○○裁處罰鍰三萬五千元、吊銷駕駛執照
    、三年內禁止考領駕駛執照，及認異議人甲○○有「二輛以上汽車共同在道路上
    競駛」之違規事項，依道路交通管理處罰條例第四十三條第四項、第六十六條之
    規定，對其為吊扣汽車牌照三個月之處分，即有不當，自應撤銷原處分，並就異
    議人乙○○未依規定戴安全帽部分，裁定如主文第二項所示。
據上論結，應依道路交通案件處理辦法第二十條前段，裁定如主文。
中      華      民      國      九十三      年     十一    月    九    日
                                    臺灣屏東地方法院交通法庭
                                        法  官  黃聖涵
右正本證明與原本無異。
如不服本裁定應於收受送達後五日內向本院提出抗告書狀敘述抗告之理由抗告於台灣
高等法院高雄分院。
                                        書記官  滕一珍
中      華      民      國      九十三      年     十一    月    九    日
